臺灣高等法院臺中分院刑事判決　　　　　　　　九十一年度交上訴字第一五二一號
　　上　訴　人　臺灣苗栗地方法院檢察署檢察官
　　上　訴　人
　　即　被　告　丁○○
　　選任辯護人　江錫麒
右上訴人因被告過失致死案件，不服臺灣苗栗地方法院九十年度交訴字第二七號中華
民國九十年十二月二十四日第一審判決（起訴案號：臺灣苗栗地方法院檢察署九十年
度偵字第二一四號），提起上訴，本院判決如左：
    主      文
原判決撤銷。
丁○○無罪。
    理      由
一、公訴意旨以：丁○○於民國八十九年六月十七日十九時二十分許，駕駛車號ＬＹ
    —４９６３號自用小客車，沿省道西濱公路由南往北方向行駛，行經北上八五‧
    九七公里慢車道時，因超速行駛且未注意車前狀況，撞擊前因不明原因已倒地之
    林金玉車號ＩＩＦ—６６８號重型機車，將機車及倒臥在機車後方約一公尺之林
    金玉往前拖行約十七公尺，造成林金玉身體彈起頭部撞及快車道外側護欄死亡。
    案經林金玉之胞兄乙○○告訴偵辦，因認丁○○涉犯刑法第二百七十六條第一項
    過失致人於死罪嫌。
二、公訴人認被告丁○○涉犯過失致人於死罪嫌，係以：(一)被告丁○○供承撞及ＩＩ
    Ｆ—６６８號重型機車之事實，惟否認林金玉當時是倒臥在機車後方，辯稱是在
    撞上機車靠右停車後，才看到林金玉倒在如道路交通事故調查表所示之陳屍處云
    云。經查，本檢察官現場履勘時，參照道路交通事故調查表及現場照片，機車散
    落物旁之血跡點，往前延伸有八公尺之血跡痕直至被害人林金玉陳屍處現場仍遺
    留大片血跡，且機車散落物中心點起往前延伸有約十七公尺刮痕直至機車最後停
    止處，顯見被告是因超速行駛且未注意車前狀況，撞擊前因不明原因已倒地之林
    金玉車號ＩＩＦ—６６８號重型機車，將機車及倒臥在機車後方之林金玉往前拖
    行約十七公尺，造成林金玉身體彈起頭部撞及快車道外側護欄死亡之事實，被告
    之辯稱是避就之詞不足採信。(二)證人丙○○證述於八十九年六月十七日十九時十
    六分許，見林金玉倒臥在ＩＩＦ—６６８號機車之後方不到一公尺處，且當時該
    處並無散落物等情。(三)被害人林金玉確係因本件車禍受傷不治死亡，亦經本檢察
    官督同檢驗員相驗屬實，製有勘驗筆錄、相驗屍体證明書、驗斷書可憑。(四)被告
    丁○○於雨夜駕駛車號ＬＹ—４９６３號自用小客車，超速行駛且未注意車前狀
    況，撞及已倒地之機車車頭一節，已如前述，並有台灣省竹苗區車輛行車事故鑑
    定委員會八十九年九月十三日竹鑑字第八九０七二六號鑑定意見書及台灣省車輛
    行車事故覆議鑑定委員會八十九年十一月十三日府覆議字第八九一八二六號函在
    卷可查。(五)按「駕駛人應注意車前狀況，並隨時採取必要之安全措施。」、「行
    車速度，依標誌之規定‧‧‧」，道路交通安全規則第九十四條第三項、第九十
    三條第一項分別定有明文。被告領有駕駛執照自應注意上述道路交通安全規定，
    且依其狀況，又非不能注意，竟疏不注意，以致肇事，致被害人林金玉死亡，被
    告顯有過失，且其過失行為與被害人之死亡間，具有相當因果關係，被告過失致
    人於死之犯嫌應堪認定等為其論據。訊據上訴人即被告丁○○固坦承於右揭時、
    地駕車，撞及ＩＩＦ–六六八號重型機車之事實，惟矢口否認有何過失致死犯行
    ，並辯稱：伊當時開車行經該處，發現路上倒放機車一台時，已煞閃不及，致所
    駕駛之車輛車前保險桿下方底盤撞擊已倒地之機車，將機車往北推前若干，其旋
    本能反應將其車輛減速並斜往慢車道最外側行駛，迄該機車即將停止之際，始發
    現林金玉倒臥在慢車道內，隨即打電話報案，並指揮交通，等待員警前來處理，
    伊並未撞到死者林金玉等語。
三、按犯罪事實應依證據認定之，無證據不得推定其犯罪事實；又不能證明被告犯罪
    者，應諭知無罪之判決，刑事訴訟法第一百五十四條第二項、第三百零一條第一
    項分別定有明文。又犯罪事實之認定，應憑真實之證據，倘證據是否真實尚欠明
    確，自難以擬制推測之方法，為其判斷之基礎；而認定犯罪事實之證據係指足以
    認定被告確有犯罪行為之積極證據而言，該項證據自須適合於被告犯罪事實之認
    定，始得採為斷罪資料，最高法院著有五十三年臺上字第六五六號、二十九年上
    字第三一○五號判例。且刑事訴訟上證明之資料，無論其為直接或間接證據，均
    須達於通常一般之人均不致有所懷疑，而得確信其為真實之程度，始得據為有罪
    之認定，若其關於被告是否犯罪之證明未能達此程度，而有合理懷疑之存在，致
    使無從形成有罪之確信，根據「罪證有疑，利於被告」之證據法則，即不得遽為
    不利被告之認定，亦有最高法院七十六年度臺上字第四九八六號判例可稽。其以
    情況證據（即間接證據）斷罪時，尤須基於該證據在直接關係上所可證明之他項
    情況事實，本乎推理作用足以確證被告有罪，方為合法，不得徒憑主觀上之推想
    ，將一般經驗上有利被告之其他合理情況逕予排除，此觀諸最高法院三十二年上
    字第六十七號判例意旨亦甚彰明。
四、經查：
　(一)證人丙○○應早於被告經過肇事地點：
　　被告於原審固提出0000000000號行動電話之通話明細清單，用以證明
    其係於當日十九時十八分五十七秒以0000000000號行動電話撥打一一
    九報案，較苗栗縣警察局竹南分局一一○勤務中心所載報案人丙○○之報案時間
    十九時二十分為早，而主張證人丙○○係較晚經過肇事現場，證人丙○○所證稱
    其見被害人倒臥於機車北方一公尺處之證言即與事實不符等情。惟查，證人丙○○於警詢及原審審理時均證稱：當時其駕車沿西濱公路北上，行經北上八五‧九
    七公里慢車道處，發現路中橫倒一台ＩＩＦ–六六八號重機車，車旁有一男子倒
    臥，其係先經過機車，再經過該男子，車子經過該路段時並未有壓到東西的聲音
    ，亦沒有看到散落物，當時附近亦未停有任何自用小客車，其見該情形，於行經
    加油站時，始邊開車邊以行動電話撥打一一○報案等語在卷，並有受理各類案件
    紀錄表在卷可參。衡情，證人丙○○與被告間並無仇恨怨隙，此為被告所不爭執
    ，則證人丙○○之證詞，當無故意陷害被告入罪之可能，是其證言應可採信。雖
    苗栗縣警察局竹南分局一一○勤務中心所載證人丙○○之報案時間為十九時二十
    分，然此亦據該紀錄表製作人彭送旗於原審到庭證稱上開時間係其依據勤務中心
    的時鐘所寫，勤務中心的時鐘並未校正等語在卷，故該紀錄表所載時間是否正確
    ，即有可疑，尚不能以該紀錄表所載丙○○之報案時間為十九時二十分，即遽認
    丙○○係於被告肇事後始行經現場。次查，依證人丙○○於警詢時所證：「（當
    時有無其他車輛在事發地點停放或人？）當時有乙台深色車輛，但不知車號及人
    」；於檢察官訊問時證稱：「（當時現場還有何車？）有一深色車輛，但確定非
    被告所駕駛之自小貨」等語；及被告於警詢時所供：「在我之前並沒有其他車輛
    在我車前面行駛，只有在我停車的路旁前停放乙台白色轎車，而我立即下車除了
    打電話報警之外，並速至事故地點前方阻擋其他車輛進入，防止再發生事故」等
    語；暨員警戊○○於原審亦到庭證稱：「報案後於崎頂見黃先生類似攔車及指揮
    交通後記錄拍照‧‧‧」等語觀之，證人丙○○經過後見狀離去，僅於事後打電
    話報案，被告丁○○卻有下車擔任臨時交通指揮避免再生意外，惟證人丙○○證
    述經過當時卻未見被告丁○○之自小貨車，且未表示有看見人在指揮交通之情，
    足見證人丙○○較之被告早經過肇事地點。另因報案當時證人丙○○、被告丁○○各有其所依據時間而未經統一，故單純就「受理各類案件紀錄表」、「電話通
    聯紀錄」等所為時間記載，並不足以認定證人丙○○與被告丁○○何人報案在先
    ，被告認證人丙○○係較晚經過肇事現場一節，尚有誤會而非可採。
  (二)被害人林金玉於證人丙○○經過肇事地點前已先因其他原因而倒地：
    證人丙○○於警詢時證稱：「（當時情形如何？）當時我駕自小客車沿西濱公路
    北上，途經右記地點，發現路中橫倒乙台ＩＩＦ－６６８重機車，車旁有一男子
    （經查為死者林金玉）倒臥，當時我見到此情形，就立刻打電話１１０報警，而
    因我尚有事在身，故未停下察（查）看就離去」、「（當時路旁有無散落物？）
    當時並未發現有散落物」、「（林金玉倒臥之處離機車大約多遠？）林金玉就倒
    臥在機車旁不到一公尺」等語。證人丙○○於本院調查時復證稱：「（你打電話
    報案時，勤務中心有無向你提起已經有人報案的問題？）沒有。我只是告訴他們
    有人倒在那裡而已」、「（報案時你為何會說有人倒在那裡，而不是說發生車禍
    ？）因為當時在現場並沒有看到其他的車輛，也沒有看到碎片，所以我才會那樣
    說」等語。又證人戊○○於本院調查時亦證稱：「當時勤務中心轉述的是路倒並
    非車禍，我們到現場之後才知道是發生車禍」、「‧‧‧當時勤務中心給我們的
    訊息是路倒並非車禍，至於報案民眾如何報案我不清楚」等語，與證人丙○○之
    說法一致。足認被害人於證人丙○○經過肇事地點前，已先因其他原因而倒地，
    至其倒地原因不明，根據證人己○○於警詢時所證：「你看到機車時，該車速度
    很快嗎？）該機車速度慢慢，而且搖搖幌幌（晃晃）」之情，被害人係在低速中
    自行滑倒或遭他車輕微擦撞後倒地之可能性甚高。
  (三)被害人所騎乘之「機車」於證人丙○○經過迄被告撞及時，其倒地位置是否在油
    漬處：
    (1)證人丙○○於檢察官訊問時證稱：「（你看到死者時所躺之位置？《提示交通
      道路事故調查表》死者躺在油漬處，在摩托車之後，該處無散落物」等語；而
      被告於偵查中亦稱：「《提示本件道路事故調查表》你撞及（擊）點是在何處
      ？）表上油漬處」。是依被告與證人所證，似認被害人所騎乘機車最初倒地處
      係在道路交通事故調查報告表上現場圖標示「油漬」處。惟若該處係機車倒地
      處，被告開車經過該處撞及機車後，勢必在機車倒地處及其緊接之前方造成刮
      地痕跡，油漬附近亦應有撞擊後所留下之汽、機車散落物，始合事理。然觀現
      場圖所標示，油漬附近並無任何汽機車散落物，散落物（機車殼）最近距離係
      在油漬前方十六點五公尺處，刮地痕之起點則落於散落物（機車殼）之中往前
      延伸十七公尺，據此實難認該油漬處係被害人及其所騎乘機車最初倒地處。退
      步言之，縱認機車係在油漬處遭被告開車撞擊後彈起掉落在散落物（機車殼）
      處，再續往前滑動而造成十七公尺之刮地痕跡，然機車既有相當重量，在被撞
      擊彈起之瞬間也必然會與地面有相當程度之摩擦，而會留下刮地痕跡及散落物
      ，然現場油漬處亦無此短距離之刮地痕跡及散落物，足見被害人所騎乘機車最
      初倒地處應非在該油漬處。
    (2)依據卷附國立交通大學行車事故鑑定書所載鑑定意見：「根據警方所提供之事
      故現場圖，此件交通事故所留下之血跡由南至北分別為(1)編號５之成灘血跡；
      (2)編號７之成灘血跡；(3)編號８至編號９間長達八公尺之拖地血跡；(4)編號９
      林金玉最後躺地之成灘血跡；(5)編號９左側１．８公尺之分隔牆上之噴灑性血
      跡。如果將警方所繪製之事故現場圖依比例還原成附件一之圖，我們將發現林
      金玉所留之第一灘血跡（編號５）與機車所留之油漬相距約公尺遠」（詳見
      本院卷第一四七頁）。若被害人機車係倒於油漬處，被害人倒於機車前方約一
      公尺處，何以最近距離之第一灘血跡（編號５）與機車所留之油漬相距約公
      尺遠？在在顯示油漬處即機車最初倒地處之說法與客觀事實有所乖隔，而不可
      採。
    (3)證人丙○○於原審證稱：「（機車和人倒地情形？）人的方位忘記了，機車和
      人很接近，我當時由南往北，他在我左側，機車在前，人在車子後方，兩者距
      離不到一公尺」、「（經過時是否看到血跡？）我沒有注意看」、「（是否看
      到車輛散落物？」我車子經過沒有壓到東西的聲音，當時我沒有看路面」、「
      （當時行駛何車道？）慢車道，機車在內線，我繞過去」、「車子和人在我左
      側，是前後距離一公尺，人躺在南方」、「（勘驗現場的油漬等相關位置有何
      意見《提示並告以要旨》）？」勘驗我有去，我沒有看到」、「我跟在一部車
      子後面，我看到他的煞車燈，我就跟他從右側繞過去，我車子大部分開在機車
      道上」等語。證人丙○○當晚路經機車倒地及被害人倒臥處並未下車查看，而
      是隨著前車往右側繞，且明白表示沒有看路面，則以當時已經超過晚上七點，
      天色已暗且又下雨之情況下，證人丙○○又如何能注意路面上油漬位置？同理
      ，被告在來不及閃煞之情況下撞到被害人之機車，且路面上有無油漬應非其所
      應關心者。被告與證人丙○○之所以會供稱道路交通事故調查報告表上標繪之
      「油漬」處即係機車倒地處，應非直接基於觀察所得，而係依憑圖上僅標繪一
      處「油漬」，且機車倒地又係事實，而機車倒地出現油漬之機率很高等情，所
      為之常識判斷，然此既有前揭所述之多處瑕疵，則渠等關於油漬位置之供述，
      應非可採。卷附中央警察大學鑑定書鑑定意見亦認「油漬與相關跡證之距離甚
      遠（警繪圖顯示與機車散落物南端約．５公尺），且附近並無蒐集得散落物
      或相關跡證，該油漬是否為本案碰撞前或後所遺留，尚無直接證據」等語可參
      。至油漬前之便帽（在油漬左前方四點七公尺處）因其重量較輕，有可能被風
      吹送於該處，尚不宜作為判斷機車倒於油漬處之採證點。
  (四)若認被害人最初騎乘機車倒地處不在「油漬」處，則正確位置何在：
    按兩車碰撞地點通常會遺留有落土、散落物或其他碰撞之掉落物，參照道路交通
    事故調查報告表所描繪之機車道上之散落物即汽車保險桿距離一般車輛車道分道
    白線零點七公尺、一般車輛車道上之散落物（機車殼）距分道白線一公尺，刮痕
    起於散落物中，距一般車輛車道分道白線一點四公尺，且被害人係騎乘機車，肇
    事路段亦劃有機車道，暨現場圖所示第一灘成灘血跡係在汽車散落物與機車散落
    物之間，與機車散落物距離二公尺等情，被害人最初機車倒地處及身體倒臥處，
    應在機車道散落物、一般車輛車道上散落物與第一灘成灘血跡之間，被害人之機
    車應較靠近機車道與一般車輛車道間之分道白線，被害人之身體則較靠近第一灘
    成灘血跡處。另參照告訴人乙○○於偵查中自行依據前開道路交通事故調查報告
    表並參考現場照片，以正確比例重繪現場所繪製之現場圖，以該條刮地痕十七公
    尺之走向往下延伸至汽車散落物同一水平處，亦係較靠近機車道與一般車輛車道
    間之分道白線，而足資憑佐。
  (五)被告駕車除撞到被害人之機車外，是否尚直接或間接撞到被害人：
　　(1)被告自承所駕駛之車輛撞及被害人所騎乘已經倒在路上之機車，並有被告之車
      輛與被害人所騎乘之機車車損照片在卷可憑，經比對被告車輛前保險桿與車前
      底盤之毀損情形與被害人騎乘之機車車損發現，兩車應不是行駛中之碰撞型態
      。經進一步比對被害人機車之車損與倒地後高度，兩車之碰撞應為行進間之被
      告車輛撞擊已倒地之被害人機車，被告所供固堪認為真實。然本件車禍發生後
      ，苗栗縣警察局鑑識組於八十九年六月十九日十五時會同苗栗縣警察局竹南分
      局偵查員黃純成、大同派出所警員戊○○，在大同派出所前利用大陽燈檢視箱
      型車車號ＬＹ－４９６３號車之車體前方、前輪及車下，並無發現任何血跡，
      此有苗栗縣警察局八十九年七月五日（八九）苗警刑肆字第四四○九三號函在
      卷可稽。若被告駕車於撞及機車同時，其車輛也直接撞到被害人，則其車體前
      方、前輪及車下必留下血跡，始合事理。然既經鑑識組人員鑑識結果並未發現
      血跡，足見被告之車輛與被害人之身體並未有直接接觸，即未直接撞及被害人
      。
    (2)被告駕車於撞到被害人之機車後，是否因被撞之機車往前推移而間接撞到被害
      人：
      證人丙○○於警詢證：「（林金玉倒臥之處離機車大約多遠？）林金玉就倒臥
      在機車旁不到一公尺」等語；於偵查中證稱：「（你看到死者時所躺之位置？
      《提示交通道路事故調查表》死者躺在油漬處，在摩托車之後，該處無散落物
      」等語。然該油漬處應非最初機車倒地處，已詳如前述。退步言之，縱認油漬
      處即係機車倒地處，被告駕駛之汽車先撞到被害人倒地之機車，再往前推移約
      一公尺處，間接撞到倒臥在地之被害人，復繼續往前推移，則在原先機車倒地
      處與被害人倒臥處間之一公尺距離，亦必留下機車平移時之刮地痕跡，始合事
      理。然依道路交通事故調查報告表所示，現場油漬處與其前方約一公尺處並無
      此刮地痕跡之描繪，又如何得謂被告所駕駛之車輛撞到被害人之機車後，機車
      因推移又撞到前方倒地之被害人？另若該機車真能在被撞擊瞬間定點飛起不留
      任何痕跡往前飛躍超過十六點五公尺，而掉落於散落物（機車殼）中間，以該
      肇事路段之一般車輛車道三點七公尺寬，及一般客貨車車寬一點八公尺寬之情
      形而論，被告所駕駛之車輛必隨之輾過在機車前方之被害人。如此，被告之車
      輛將沾有被害人遭撞擊後之血跡，然被告車輛經鑑識人員鑑識結果又無血跡反
      應，已如前述，足見被告亦不可能於此情況下撞到被害人。
    (3)證人丙○○所證被害人所騎乘機車最初倒地位置在「油漬」處之說法，雖為本
      院所不採，然就機車倒地與被害人倒臥之相對位置言，應不容易誤認，自屬可
      信，亦即「機車在前，人在車子後方，兩者距離不到一公尺」。惟若係如此，
      仍難認被害人係遭被告開車直接或間接撞到而致死：
      被告所有車輛業經警方鑑識組人員詳細鑑識結果，並未發現該車之車體前方
        、前輪及車下，留有任何血跡，已如前述，足以證明被告之車輛與被害人之
        身體並未直接接觸，即未直接撞及被害人。
      若被告事先撞到被害人之機車，而將機車往前推移，並因此推移至被害人倒
        臥處，間接撞到被害人，並繼續往前推移，以卷附道路交通事故調查報告表
        之記載，機車刮地痕有十七公尺長度，被害人倒臥血泊處距離刮地痕末端為
        七點二公尺長度觀之，足見被害人在地面上因機車之間接推移與瀝青路面有
        相當長度之摩擦。因瀝青路面粗糙，被害人之身體與路面長距離之摩擦後，
        依理身體會留下大片之摩擦傷痕，所穿著之衣物，也會因摩擦而受破損。然
        觀被害人所穿著之上衣正面並無破損痕跡（見相驗卷第三二之四頁上方照片
        ），且胸腹部之皮膚僅有局部挫傷，並無大片挫傷痕跡，背部亦未見大片挫
        擦傷痕跡（詳見相驗卷第二三頁人體正、背面圖、第三二之八頁下方、三二
        之九頁死者照片）。若認被害人之身體係遭被撞擊之機車所間接往前推移，
        何以有上述不合理之景況，實令人不解！另依驗斷書記載，被害人之左胸廓
        嚴重塌陷，造成該左胸廓嚴重塌陷之力量依理應來自垂直方向之力量。以證
        人丙○○所見當時被害人係倒臥地上之體態言，若被害人僅受機車推移之力
        量，應不致造成「左胸廓嚴重塌陷」之嚴重傷害程度；若係直接由被害人身
        體輾過，被告之車輛應會沾有血跡，且亦應在被害人所穿衣服上留下輪痕，
        始合事理。然被告之車輛經鑑識結果並無血跡，且卷附死者照片顯示，其所
        穿上衣正面，亦無輪痕（見相驗卷第三二之四頁上方照片），在在顯示被害
        人係受被告撞及致死論點之不合理與矛盾之處。
      相驗卷第九頁上方照片，係警方於被害人尚躺於路上時所拍攝之照片（下方
        之照片則係於事發後白天所補拍）。詳觀該照片，被害人倒地處西側實體分
        隔護欄（即西濱快速道路快車道與側車道因高低落差所形成之分隔牆面）當
        時已有分散之點狀血跡。該點狀血跡接近被害人躺地處，而該點狀血跡，依
        中央警察大學鑑定時所表示意見，認「乙車駕駛人（按即被害人）倒地處之
        西側實體分隔島護欄點狀血跡，並非駕駛人碰撞固定物體所造成之潑灑狀血
        跡，較可能是因為通過之車輛濺起血液噴灑所致」，有該鑑定書在卷可參。
        而被告於開車行經肇事路段撞及被害人機車，於停妥車輛後即報警並下車指
        揮交通，此亦經證人戊○○於原審證稱：「報案後於崎頂見黃先生類似攔車
        及指揮交通後記錄拍照‧‧‧」等語屬實。申言之，被告開車撞到被害人之
        機車後，現場即無其他車輛再撞到被害人之機車與被害人之身體。若被害人
        係遭被告所撞，並倒於相驗卷第九頁上方照片所示之位置，姑不論被害人係
        被撞後直接倒於路上抑或先撞到西側實體分隔護欄，再倒於路上，西側實體
        分隔護欄應該都不會留下前揭點狀血跡。若謂被害人係遭被告開車所撞，與
        上開點狀血跡所顯示之景況亦有未合。蓋被告撞到被害人後，被害人躺於相
        驗卷第九頁上方照片所示位置，必有其他車輛快速經過（因依道路交通事故
        調查報告表所示，該地面血灘處與西側實體分隔護欄有一點八公尺之距離，
        若非快速通過，尚難將血跡濺上西側實體分隔護欄）被害人身旁，始能將被
        害人所流出在路面上之血跡濺上西側實體分隔護欄，然當時被告既在指揮交
        通，縱有車輛經過，衡情亦應經由機車道而通過，縱有經過被害人身體附近
        者，亦因速度已放慢，尚不致將路面上之血跡濺上西側實體分隔護欄上面。
      由相驗卷第九頁上方照片所顯示之跡證，被害人應在本件被告撞及前開機車
        前，早已自其最初倒地處遭其他車輛所撞，而最終落於相驗卷第九頁上方照
        片所示位置，其後又有車輛快速經過被害人身體旁邊，將被害人流出路面之
        血灘濺上西側實體分隔護欄上，否則西側實體分隔護欄上，不會留下點狀血
        跡；而以肇事路段一般車輛車道有三點七公尺之寬度，且機車倒地處又比較
        接近該車道與機車道之分道白線處，車輛通過時未撞到機車而僅撞到被害人
        之情況，亦無困難之處。至被害人如何由最初倒地處經相當距離最終落於相
        驗卷第九頁上方照片所示位置，被害人被撞後遭拖行之看法應不可採，因若
        遭拖行會有前揭(五)之(3)之所述之矛盾存在。合理之推論應係被害人於最初
        倒地後並未受傷或受傷非重，其自行爬起蹲於地上時瞬間，因天色暗且目標
        不明顯，又遭路過車輛所撞，而被彈起再摔落之可能性較高。
  (六)台灣省竹苗區車輛行車事故鑑定委員會八十九年九月十三日竹鑑字第八九十七二
    六號鑑定書認：「一丁○○駕駛自小貨車超速未注意車前狀況追撞已肇事倒地機
    車為肇事原因。二林金玉駕駛重機車被撞無肇事因素」。又台灣省車輛行車事故
    覆議鑑定委員會八十九年十一月十三日府覆議字第八九一八二六號函說明二認依
    兩車損（林機車車頭損、黃小客車前保險桿下方底盤處損、二者高度不符）分析
    如左：第一階段：林金玉於雨夜駕駛重機車不明原因倒地；第二階段：丁○○於雨夜駕駛自小客車超速行駛且未注意車前狀況，撞擊已倒地之機車車頭為肇
    事原因。惟台灣省竹苗區車輛行車事故鑑定委員會鑑定書與台灣省車輛行車事故
    覆議鑑定委員會函所為之鑑定意見，均僅以道路交通安全規則第94條規定為依據
    ，以「二車同向，後車應注意車前狀況」為由，認定被告丁○○「超速未注意車
    前狀況追撞已肇事倒地機車為肇事原因」，惟就本案爭點「被告丁○○追撞林金
    玉機車，是否同時造成機車推撞機車駕駛人林金玉致死」，則根本未予討論，所
    為鑑定結果自嫌粗略而不足採為不利於被告之認定。次查，中央警察大學鑑定結
    果雖認：「綜合前述之推定，本案之肇事原因分析與責任歸屬如下：一甲車駕駛
    人丁○○（駕駛ＬＹ－４９６３自小客貨車）超速行駛且疏未注意車前狀況，撞
    擊已倒地之機車車頭為肇事原因。二乙車駕駛人林金玉（駕駛ＩＩＦ－６６８重
    機車）無肇事因素」。惟查：關於鑑定書二肇事重建(三)碰撞地點推定：理由三「
    目前尚未發現明顯跡證以顯示本案尚有其他車輛牽涉」等語，與本院前開認定結
    果不合。另鑑定書二肇事重建(二)碰撞型態推定：理由三「甲車是否直接撞及乙車
    駕駛人林金玉？依據苗栗縣警察局鑑識組之採證結果顯示，甲車車體前方、其輪
    及車下，並無發現任何血跡。倘若甲車與乙車駕駛人林金玉有直接之接觸或碰觸
    ，極有可能甲車車體會留下血跡跡證」。該項論點認丁○○之車輛應未直接之碰
    撞林金玉，此部分因係以苗栗縣警察局鑑識組之採證結果為其論點之基礎，有其
    客觀證據，所論固無疑問。惟二肇事重建(三)碰撞地點推定：理由二「1.由前述碰
    撞地點之推定與乙機車刮地痕之位置研判，乙機車遭撞擊之後，並沒有直接與路
    面產生接觸刮滑，而有可能遭撞擊彈起而後落地之可能（落地後造成刮痕跡）。
    此過程亦可能因而撞擊下游之乙機車駕駛人林金玉，推擠而造成林金玉翻滾（多
    處擦傷），頭部外傷、顱內出血、頸椎骨折、氣血胸而死亡」，則流於純推論，
    而缺乏足以支撐其推論之證據，諸如：乙機車確曾與林金玉相推擠之證據？
    何以林金玉身體並無遭「推移」理應產生之大面積擦傷？且就林金玉傷勢之描
    述並未敘明「左胸嚴重塌陷」之情，且在「目前尚未發現明顯跡證以顯示本案尚
    有其他車輛牽涉」之前提下，亦無法解釋林金玉「左胸嚴重塌陷」可能造成之原
    因。又鑑定書二肇事重建(三)碰撞地點推定：理由二：「3.乙機車前輪距85.9K 里
    程碑約公尺˙˙˙如甲車車速為公里/小時，並不需要太長之煞停距離」等
    語。該鑑定意見不依常規「煞車痕」之長度推斷當時之速度，而以被告事後停車
    位置推測時速，應無科學依據（被告辯護人稱自小客貨車撞擊機車後，被告旋作
    停靠路邊之動作，嗣因被告考量初停車之位置恐將妨害來車通行，乃再將車往前
    開至紅色工寮）。該鑑定所推論之基礎既有如上之瑕疵，自不宜遽採其鑑定結果
    所表示之意見為不利於被告之認定。又查，國立交通大學行車事故鑑定意見書亦
    有如下之多處缺失：(一)鑑定意見「二從現場所留下之血跡散佈情形研判，林金玉
    之身體在編號５之血跡位置落地後曾被撞擊再彈至五、六公尺遠之編號７血跡處
    落地，隨後則以在滑行（或被推動）之方式從編號８之血跡處滑至編號９之最後
    靜止位置，而留下地面長達八公尺之連續血跡痕」。關於「長達八公尺之連續血
    跡痕」之解釋與中央警察大學鑑定報告二肇事重建(三)碰撞地點推定：理由一「4.
    約８公尺之血痕直至倒地部分，由於乙車駕駛人倒地後大量出血，現場遺留有大
    量血跡，血痕很可能係因路面排水或縱向曲線設計之故，該處略有坡度，血液隨
    雨水移動所形成」解釋不同。本院認依被告之傷勢觀之，被害人被車輛撞擊後應
    非被拖行至相驗卷第九頁上方照片所示位置，已詳如前述，鑑定報告認被害人係
    以滑行（或被推動）之方式從編號８之血跡處滑至編號９之最後靜止位置，而留
    下地面長達八公尺之連續血跡痕，與客觀跡證尚有未合，自不足採，此部份本院
    認以中央警察大學鑑定時所表示之意見為可採。(二)鑑定意見「三由於丁○○之汽
    車保險桿散落在編號５血跡右側南方之位置，可知汽車撞擊機車之位置應在編號
    ５血跡之上游（南側）。如果丁○○之小客貨車撞擊倒地之機車時，林金玉已先
    行因其他因素倒臥於編號５之血跡位置，則在車道寬３．７公尺、或客貨車車寬
    １．８公尺、及機車散落物之分佈遍車道左側之情況下，小客車之行進方向勢必
    壓到倒臥地面之林金玉。惟事後檢方在丁○○之車輛上卻未發現任何血跡，顯示
    黃車並未與林金玉之身體直接接觸，而能解釋此種現象之理由則為黃車撞擊倒地
    之機車後，再由機車推撞倒地之林金玉，並將其推向北方」。鑑定意見認「黃車
    撞擊倒地之機車後，再由機車『推撞』倒地之林金玉，並將其『推向」北方」與
    鑑定意見「二˙˙˙林金玉之身體在編號５之血跡位置落地後曾被撞擊再『彈』
    至五、六公尺遠之編號７血跡處落地」、「五˙˙˙據此編號５之血跡可能不是
    林金玉第一次倒地後所留下，比較可能之情況乃係倒地後被後續到達之車輛『撞
    擊彈起後落地』所留下之血跡」等情相互矛盾，已難遽採。況該鑑定報告並未就
    被害人身體傷勢之分佈、所穿衣物有無破損、西側實體分隔護欄呈現之點狀血跡
    之形成原因，為如上之解析，所為鑑定結果存有多處瑕疵，亦非可遽採為不利於
    被告之認定。
五、此外，復查無其他積極明確之證據足以證明被告有公訴人所指之過失致人於死犯
    行，揆之前開說明，尚不能證明被告犯罪。原判決疏未詳查，細心勾稽，遽對被
    告論罪科刑，自嫌率斷。被告上訴意旨否認撞到被害人，指摘原判決不當，為有
    理由；檢察官上訴意旨認被告並不成立自首云云，係以被告成立犯罪為基礎所為
    之指摘，其上訴應無理由。原判決既有上述可議之處，即屬無可維持，應由本院
    將原判決撤銷改判，並以不能證明被告犯罪，而為無罪之諭知。
六、據上論結，應依刑事訴訟法第三百六十九條第一項前段、第三百六十四條、第三
    百零一條第一項，判決如主文。
本案經檢察官甲○○到庭執行職務。
中      華      民      國      九十三  年      三      月      十一    日
                                臺灣高等法院臺中分院刑事第四庭
                                      審判長法　官　洪　耀　宗
                                            法  官　劉　登　俊
                                            法　官　江　德　千
右正本證明與原本無異。
不得上訴。
                                            書記官  吳　麗　琴
中      華      民      國      九十三  年      三      月      十二    日
                                                                        Ａ
